臺灣新竹地方法院刑事判決　　　　　　　 99年度訴字第307號
公　訴　人　臺灣新竹地方法院檢察署檢察官
被　　　告　吳睦煌
選任辯護人　財團法人法律扶助基金會王志陽律師
上列被告因偽造有價證券案件，經檢察官提起公訴（99年度偵字
第7384號），本院判決如下︰
    主  文
吳睦煌犯偽造有價證券罪，處有期徒刑壹年拾月。扣案如附表所
示之偽造本票壹紙沒收之。
    事  實
一、吳睦煌於民國96年初因移轉「景越營造有限公司」之營造執
    照、借款之故，而由陳詩瑾分別交付新臺幣（下同）1,000,
    000 元、500,000 元，俟因欠稅等原因而無法移轉營造牌照
    ，亦未償還借款，陳詩瑾因而催吳睦煌還款，吳睦煌為處理
    前開債務，又因遭通緝為掩飾其真實身份，明知其胞弟吳健
    煌業已於87年11月12日死亡，竟意圖供行使之用，基於偽造
    有價證券之犯意，於97年3 月10日，在新竹縣湖口鄉某工地
    ，偽以其胞弟「吳健煌」之名義，簽發以吳健煌為發票人、
    面額1,500,000 元之本票（詳如附表所示）1 紙，而偽造上
    開本票，據以交付予陳詩瑾以行使。嗣吳睦煌屆期仍未清償
    款項，陳詩瑾持系爭本票向本院民事庭聲請本票准許強制執
    行，始悉「吳健煌」早已死亡無從強制執行，陳詩瑾始知受
    騙。
二、案經陳詩瑾訴由臺灣新竹地方法院檢察署檢察官偵查起訴。
    理  由
壹、證據能力部分：
一、本件被告之供述，被告並未主張係以不正方法取得或筆錄記
    載與實際所述不符合之情形而無證據能力，足認被告偵查中
    之自白或陳述，屬出於自由意識之陳述，無何任意性之瑕疵
    可指，應具有證據能力。
二、次按被告以外之人於審判外之陳述，雖不符前4 條之規定，
    而經當事人於審判程序同意作為證據，法院審酌該言詞陳述
    或書面陳述作成時之情況，認為適當者，亦得為證據；又當
    事人、代理人或辯護人於法院調查證據時，知有第159 條第
    1 項不得為證據之情形，而未於言詞辯論終結前聲明異議者
    ，視為有前項之同意，刑事訴訟法第159 條之5 第1 項、第
    2 項分別定有明文。查本件除被告以外之供述證據及卷內以
    其記載為內容之文書證據，雖屬被告以外之人於審判外之言
    詞陳述，惟被告未於本院言詞辯論終結前就相關證據無證據
    能力，聲明異議，依上開規定，即視為同意於審判程序作為
    證據，復經本院審酌陳述作成時之情況，認為適當，而認得
    作為本件之證據。
三、非供述證據被告並未於本院言詞辯論終結前表示無證據能力
    ，復查其取得過程亦無何明顯瑕疵，而應可作為本件之證據
    。
貳、實體部分：
一、訊據被告吳睦煌於偵查、本院準備程序、審理程序訊問時，
    對於上揭犯行均坦承不諱，核與告訴人陳詩瑾於偵查、本院
    審理中證述情節相符，另有吳健煌之戶籍謄本、本院99年度
    司票字第515 號民事裁定、如附表所示票據影本在卷可稽（
    見99年度他字第1698號卷第9 頁、第5 頁至第6 頁、第7 頁
    ），足認被告自白應與事實相符，可以採信，本件事證明確
    ，被告偽造有價證券犯行洵堪認定，應依法論科。
二、論罪科刑：
  (一)核被告吳睦煌所為，係犯刑法第201 條第1 項之偽造有價證
    券罪。被告行使偽造有價證券以擔保告訴人陳詩瑾1,500,00
    0 元之債權，即係該證券本身之價值，則其詐欺取財仍屬行
    使偽造有價證券之行為，不另成立詐欺罪名。被告偽造吳健
    煌署押之行為，為偽造有價證券之行為所吸收，偽造有價證
    券而後行使，行使之低度行為應為偽造之高度行為所吸收，
    僅論偽造有價證券罪。
  (二)被告吳睦煌因處理債務又恐通緝身份曝光，竟偽造胞弟吳健
    煌名義開立本票固不足取，惟偽造有價證券罪名之法定刑，
    係3 年以上10年以下有期徒刑、得併科3,000 元以下罰金之
    重刑，被告今因一時失慮致罹刑典，參以被告犯罪之具體情
    狀係尚未由告訴人再轉交善意第三人而影響交易安全及行為
    背景，確屬情輕法重，客觀上足以引起社會一般人之同情，
    本院基於衡平原則，認為處以法定最輕刑度猶嫌過重，是其
    犯罪之情狀顯堪憫恕，爰依刑法第59條之規定，酌量減輕其
    刑。爰審酌被告前於84年間曾有偽造有價證券前科，然其係
    因為清償債務而為本件犯行，且於犯後坦承犯行，態度良好
    ，告訴人亦表示願意原諒被告，給被告1 次機會，暨其犯罪
    目的及國中畢業之智識程度等一切情狀，量處如主文所示之
    刑，以示懲儆。
  (三)附表所示以被害人吳健煌名義偽造本票1 張，雖未扣案，但
    並無積極證據證明已經滅失，依刑法第205 條規定宣告沒收
    。偽造本票所偽造的署押，因偽造的本票已經宣告沒收而包
    括在內，不另諭知沒收。
據上論斷，依刑事訴訟法第299 條第1 項前段，刑法第201 條第
1 項、第59條、第205 條，判決如主文。
本案經檢察官黃慧倫到庭執行職務。
中    華    民    國   100    年    5     月    12    日
                  刑事第一庭  審判長法  官  陳健順
                                    法  官  林哲瑜
                                    法  官  朱美璘
以上正本證明與原本無異。
如不服本判決應於收受判決後10日內向本院提出上訴書狀，並應
敘述具體理由。其未敘述上訴理由者，應於上訴期間屆滿後20日
內向本院補提理由書(均須按他造當事人之人數附繕本)「切勿逕
送上級法院」。
中    華    民    國   100    年    5     月    12    日
                                    書記官  楊嘉惠
附錄本案論罪科刑法條:
中華民國刑法第201條第1項:
意圖供行使之用，而偽造、變造公債票、公司股票或其他有價證
券者，處3 年以上 10 年以下有期徒刑，得併科 3 千元以下罰
金。
附表：
┌──┬─────┬────┬─────┬─────┬───────┐
│編號│ 票據號碼 │發票日  │票載發票人│到期日    │票面金額      │
├──┼─────┼────┼─────┼─────┼───────┤
│ 1  │331076    │97.3.10 │吳健煌    │98.12.10  │新台幣1,500,00│
│    │          │        │          │          │0元           │
└──┴─────┴────┴─────┴─────┴───────┘